臺灣臺南地方法院交通事件裁定　　　　 96年度交聲字第404號
原處分機關　交通部公路總局嘉義區監理所臺南監理站
異議人即受
處分人　　　甲○○
上列受處分人因違反道路交通管理處罰條例案件，對於交通部公
路總局嘉義區監理所臺南監理站，民國96年5月4日所為之裁決處
分（處分案號：嘉監南字第裁74-C00000000號），聲明異議，本
院裁定如下：
      主  文
原處分撤銷。
甲○○不罰。
      理  由
一、原處分意旨略以：異議人即受處分人甲○○（下稱異議人）
    所有之車牌號碼9997-GZ號自小客車，於民國96年3月23日晚
    間21時15分許，在台北縣永和市○○路120號前停車，經台
    北縣政府警察局永和分局秀朗派出所員警（以下稱舉發機關
    ）以「號牌裝設反光板 (前、後牌)」為由予以製單逕行舉
    發。嗣原處分機關即交通部公路總局嘉義區監理所臺南監理
    站，以異議人之違規事實明確，乃依道路交通管理處罰條例
    （下稱處罰條例）第13條第1款之規定，裁處異議人罰鍰新
    台幣（下同）3000元等語。
二、本件聲明異議意旨略以：
  (一)異議人汽車車牌係於表面裝設塑膠薄膜(非反光材質)。
  (二)當時異議人所駕駛之汽車係停放於路旁，並非行駛中，且依
    違規舉發之照片內容，異議人汽車牌照號碼清晰可見，足資
    證明並未達到不能辨認其牌號之程度。
  (三)本件違規不符合第7-2條第2項各款所定之違規行為，且員警
    以非固定式科學儀器採證而逕行舉發，亦違反處罰條例第
    7-2條內容。
    異議人以上述事由請求撤銷原處分，為此聲明異議。
三、按汽車行駛有以安裝其他器具之方式，使不能辨認其牌號者
    ，處汽車所有人2400元以上4800元以下罰鍰，處罰條例第13
    條第1款定有明文。復按汽車駕駛人之行為有下列情形之一
    ，當場不能或不宜攔截製單舉發者，得逕行舉發：
    (一)闖紅燈或平交道。
    (二)搶越行人穿越道。
    (三)在道路收費停車處所停車，不依規定繳費。
    (四)不服指揮稽查而逃逸，或聞消防車、救護車、警備車、工
      程救險車之警號不立即避讓。
    (五)違規停車或搶越行人穿越道，經各級學校交通服務隊現場
      導護人員簽證檢舉。
    (六)行經設有收費站、地磅之道路，不依規定停車繳費或過磅。
    (七)經以科學儀器取得證據資料證明其行為違規。
    前項第7款之科學儀器應採固定式；但汽車駕駛人之行為屬
    下列情形之一者，不在此限：
    (一)蛇行、危險方式駕車或二輛以上之汽車競駛或競技。
    (二)行駛路肩。
    (三)違規超車。
    (四)違規停車而駕駛人不在場。
    (五)未依規定行駛車道。
    (六)未依規定變換車道。
    (七)未保持安全距離。
    (八)跨越禁止變換車道線或槽化線。
    (九)行車速度超過規定之最高速限或低於規定之最低速限。
    (十)汽車駕駛人或乘客未依規定繫安全帶。
    (十一)汽車駕駛人或附載座人未依規定戴安全帽。
    處罰條例第7條之2第1項、第2項，分別定有明文。
四、本院審酌:
  (一)異議人所有之車牌號碼9997-GZ號自小客車，於上述時間停
    放於違規地點，經舉發機關以「號牌裝設反光板 (前、後牌
    )」為由予以製單逕行舉發，並以非固定式科學儀器 (數位
    相機)取得違規證據照片；嗣原處分機關以異議人之違規事
    實明確，乃依處罰條例第13條第1款之規定，裁處異議人罰
    鍰3000元之事實，有：
    原處分機關嘉監南字第裁74-C00000000號裁決書。
    舉發機關北縣警交字第C00000000號舉發違反道路交通管
      理事件通知單。
    臺北縣政府警察局永和分局96年4月13日北縣警永裁字第
      0960011232號函及其所附舉發違規照片4幀。
    舉發警員乙○○於本院調查時所為之陳述。
    等件為證，且為異議人所不否認，此部分事實當可認定。
  (二)本件舉發機關係以異議人車輛有「號牌裝設反光板 (前、後
    牌)」，違反處罰條例第13條第1款「以安裝其他器具之方式
    ，使不能辨認其牌號」之規定為由，予以製單逕行舉發，而
    安裝其他器具，使不能辨認其牌號之違規行為顯然不符處罰
    條例第7條之2第1項第1至6款所規定得以逕行舉發之事由。
  (三)又處罰條例第7條之2第1項第7款「經以科學儀器取得證據資
    料證明其行為違規。」之規定，係指據以舉發違規之證據資
    料，須以科學儀器為之而取得者，始足當之。且該科學儀器
    除符合法定情形外，應採固定式 (同條第2項參照)。今員警
    所提出據以舉發之違規照片4張，係以數位相機拍攝，惟該
    科學儀器即數位相機顯非固定式，亦即與上揭處罰條例第7
    條之2第2項規定之「前項第7款之科學儀器應採固定式」之
    要件不符。
  (四)綜上所述，本件舉發機關之逕行舉發行為，並不符合逕行舉
    發要件，該逕行舉發即非適法，原處分機關據此裁處異議人
    罰鍰3000元，經核與法亦有違誤，本院認為異議人聲明異議
    為有理由，自應以裁定將原處分撤銷，並自為如主文第2項所
    示裁定，又異議人其餘異議理由，對本件裁定結果不生影響
    ，爰不一一審查判斷，附此敘明。
五、據上論斷，應依道路交通案件處理辦法第20條前段，裁定如
    主文。
中　　華　　民　　國　　96　　年　　11　　月　　30　　日
　　　　　　  　　　　　交通法庭法　官　蔡直青
以上正本證明與原本無異。
如不服本裁定，應於收受送達後5日內向本院提出抗告狀。（應
附繕本）
                                書記官  劉鴻瑛
中　　華　　民　　國　　96　　年　　12　　月　　4 　　日
